臺灣士林地方法院刑事判決　　　　100年度審訴字第20、337號
　　公　訴　人　臺灣士林地方法院檢察署檢察官
　　被　　　告　王根樓
上列被告因偽造文書案件，經檢察官聲請簡易判決處刑（99年度
偵緝字第1012號），本院內湖簡易庭認不宜以簡易判決處刑（99
年度湖簡字第749 號），移由本院刑事庭改依通常程序審理，暨
追加起訴（100 年度蒞追字第1 號、100 年度偵字第6371號），
被告於準備程序中就被訴事實為有罪之陳述，本院合議庭裁定改
由受命法官獨任依簡式審判程序審理，並判決如下：
    主  文
王根樓行使偽造私文書，足以生損害於他人，處有期徒刑肆月，
如易科罰金，以新臺幣壹仟元折算壹日，如附表編號一、二所示
偽造之署押共肆枚均沒收；又行使偽造私文書，足以生損害於他
人，處有期徒刑肆月，如易科罰金，以新臺幣壹仟元折算壹日，
如附表編號三所示偽造之署押貳枚均沒收；又偽造署押，足以生
損害於公眾及他人，處有期徒刑月，如易科罰金，以新臺幣壹
仟元折算壹日，如附表編號四、五所示偽造之署押共貳枚均沒收
。應執行有期徒刑拾月，如易科罰金，以新臺幣壹仟元折算壹日
，如附表所示偽造之署押共捌枚均沒收。
    事  實
一、王根樓意圖為自己不法所有，於民國（下同）98年12月25日
    前某日，在臺北縣三重市（現已改制為新北市三重區○○○
    ○街110 巷39號2 樓住處，竊取其兄王根源所有（未據告訴
    ）之駕駛執照及國民身分證原本後，因亟需自用小客車代步
    ，且其亦無駕駛執照，竟基於行使偽造私文書之犯意，持前
    揭竊得王根源所有之證件，分別為下列之行為：
  (一)於98年12月25日晚上8 時30分許，前往臺北市○○區○○路
    2 段114 號之永笙汽車租賃有限公司（下稱永笙公司），冒
    用其兄「王根源」名義，在如附表編號一、二所示之小客車
    租賃定型化契約書、汽車出租單上，偽造「王根源」之署名
    共4 枚，以此方式偽造「王根源」名義如附表編號一、二所
    示之小客車租賃定型化契約書、汽車出租單，並連同其所竊
    得之上開王根源名義國民身分證、汽車駕駛執照，持向永笙
    公司不知情之負責人關雅惠行使之，致關雅惠誤認係王根源
    本人租用自用小客車，而交付車號5439–RR號自用小客車予
    王根樓使用，足以生損害於王根源本人及永笙公司對於汽車
    出租管理之正確性。
  (二)於99年1 月8 日上午12時5 分許，再度前往永笙公司，冒用
    其兄「王根源」名義，在如附表編號三所示之小客車租賃定
    型化契約書上，偽造「王根源」之署名共2 枚，以此方式偽
    造「王根源」名義如附表編號三所示之小客車租賃定型化契
    約書，並連同其所竊得之上開王根源名義國民身分證、汽車
    駕駛執照，持向上開公司負責人關雅惠行使之，致關雅惠誤
    認係王根源本人租用自用小客車，而交付車號0776–HH號自
    用小客車予王根樓使用，足以生損害於王根源本人及永笙公
    司對於汽車出租管理之正確性。
二、王根樓於前揭一之(一)所載時、地，向永笙公司承租車號5439
    –RR號自用小客車使用後，於同年12月26日晚上11時15分許
    ，駕駛上開自用小客車，行經臺北市○○區○○路1 段362
    號前，與鄭碧泉駕駛車號2803-DA 號自用小客車發生擦撞，
    致鄭碧泉所有車輛左方前後車身皆有刮痕及凹陷、左方前後
    車輪蓋毀損及左側後視鏡毀壞斷裂，幸鄭碧泉並未受傷，王
    根樓竟未下車查看，旋即駕車逃逸無蹤（涉嫌肇事逃逸部分
    業經不起訴處分），警方據報循鄭碧泉提供之車號5439-RR
    號追查，王根樓乃於同年12月27日下午1 時許，前往位於臺
    北市○○區○○街8 號6 樓之臺北市政府警察局內湖分局交
    通分隊，基於偽造署押之犯意，冒用其兄「王根源」名義接
    受該分隊警員蕭文隆之詢問，接續在如附表編號四、五所示
    之交通事故談話紀錄表被詢問人欄及道路交通事故現場圖上
    偽簽「王根源」之署名各1 枚，並交付警員蕭文隆收執存卷
    ，足以生損害於王根源、警察機關於刑事案件偵查人別及交
    通監理機關違規舉發之正確性。嗣因王根源接獲臺北市政府
    警察局舉發違反道路交通管理事件通知單（北市警交大字第
    A00YGU141 號、第A00YGU142 號、第A00YGU143 號），而於
    99年4 月2 日向臺灣板橋地方法院聲明異議，該院函請臺北
    市政府警察局內湖分局查明，始循線查悉上情。
三、案經臺北市政府警察局內湖分局報告臺灣士林地方法院檢察
    署檢察官聲請簡易判決處刑，嗣改依通常程序審理，暨追加
    起訴。
    理  由
一、本件被告王根樓所犯非死刑、無期徒刑、最輕本刑為3 年以
    上有期徒刑之罪，或高等法院管轄第一審之案件，被告於本
    院準備程序進行中，就被訴事實為有罪之陳述，經告以簡式
    審判程序之旨，並聽取檢察官、被告之意見後，本院合議庭
    裁定改由受命法官獨任依簡式審判程序進行，是本件之證據
    調查，依刑事訴訟法第273 條之2 規定，不受同法第159 條
    第1 項、第161 條之2 、第161 條之3 、第163 條之1 及第
    164 條至第170 條規定之限制，合先敘明。
二、上揭犯罪事實，業據被告王根樓迭於偵查及本院審理中均坦
    承不諱，核與證人即被害人王根源、關雅惠分別於警詢、檢
    察官偵查中所證述之情節相符，並有王根源汽車駕駛執照影
    本、王根源國民身分證影本、道路交通事故現場圖、道路交
    通事故補充資料表、交通事故談話紀錄表各1 份在卷可憑，
    足徵被告上開任意性自白與事實相符，堪可採信，本案事證
    明確，被告犯行洵堪認定，均應依法論科。
三、論罪科刑：
  (一)按行為人若係以簽名之意，於文件上簽名，且該簽名僅在於
    表示簽名者個人身分，以作為人格同一性之證明，除此之外
    ，再無任何其他用意者，即係刑法上所稱之署押，如於作為
    人格同一性之證明之外，尚有其他法律上之用意（例如表示
    對於某事項為同意之用意證明）者，即該當刑法上之私文書
    。又在交通事故談話紀錄表及道路交通事故現場圖上「被詢
    問人」欄上或空白處之簽名，與在警詢筆錄後之「受詢問人
    」欄上之簽名性質相同，僅係證明受訊問者為何人及證明道
    路交通事故現場圖之繪製業經肇事者本人確認無誤，並無表
    示收受之意思，顯不具收據之性質，自非刑法所規定之文書
    。
  (二)核被告王根樓就上開事實一之(一)、(二)部分所為，均係犯刑法
    第216 條、第210 條之行使偽造私文書罪。被告偽造署押之
    行為，為偽造私文書之部分行為，又其偽造私文書復持以行
    使，偽造私文書之低度行為為高度之行使行為所吸收，均不
    另論罪。又被告於事實欄一之(一)所示時、地，先後偽造「王
    根源」名義如附表編號一、二所示之文書，均係於同一租賃
    車輛事件中，冒用他人之姓名，被告乃基於同一租用車輛之
    目的，並由被告基於同一行使偽造私文書之行為決意所為，
    侵害之法益同一，各行為間之獨立性極為薄弱，依一般社會
    健全觀念，應視為數個舉動之接續施行，合為包括之一行為
    予以評價，自應視為接續犯而成立單純一罪。
  (三)被告就上開事實二部分所為，係犯刑法第217 條第1 項之偽
    造署押罪。被告於事實欄二所載時、地，在如附表編號四、
    五所示之文件上偽造「王根源」之署名，係於同一交通案件
    中冒用他人姓名，其主觀上當然有自始至終在同一交通案件
    各階段中偽造署押之意思，因此各個舉動不過為犯罪行為之
    一部，是同一交通案件中之數偽造行為可視為數個階段行為
    ，不過係行為接續而完成整個犯罪，顯係基於單一犯意接續
    所為，侵害單一法益，應包括於一行為予以評價，為接續犯
    ，論以一罪。
  (四)被告所犯上開2 次行使偽造私文書罪、1 次偽造署押罪間，
    犯意各別，行為互殊，應予分論併罰。
  (五)爰審酌被告冒用其胞兄「王根源」之名義，偽造如附表編號
    一至三所示之文書，向永笙公司租自用小客車使用，並於交
    通事故發生後，以其胞兄「王根源」之名義冒名應訊，並於
    如附表編號四、五所示之文件上，偽造「王根源」之署名，
    其所為除已足生損害於王根源本人外，亦已生損害於永笙公
    司對於汽車出租管理之正確性、交通監理機關管理裁罰交通
    案件之正確性及司法機關偵查審理刑事案件之正確性，本不
    宜寬貸，惟考量被告前尚無因刑事案件受刑之執行之紀錄，
    有臺灣高等法院被告前案紀錄表1 紙在卷足憑，素行非劣，
    且犯後於偵查及本院審理中均坦承犯行，犯後態度良好，犯
    罪之動機、目的，造成被害人等之損害，斟酌其生活狀況、
    智識程度等一切情狀，分別量處如主文所示之刑及諭知易科
    罰金之折算標準，並定其應執行之刑暨易科標準，以示儆懲
    。
四、扣案如附表各編號所示偽造「王根源」名義之署押共8 枚，
    不問屬於犯人與否，均應依刑法第219 條之規定併宣告沒收
    之。
據上論斷，應依刑事訴訟法第452 條、第273 條之1 第1 項、第
299 條第1 項前段，刑法第216 條、第210 條、第217 條第1 項
、第51條第5 款、第41條第1 項前段、第8 項、第219 條，判決
如主文。
本案經檢察官葉乃瑋到庭執行職務。
中    華    民    國   100    年    6     月    16    日
                  刑事第一庭法  官  李育仁
以上正本與原本無異。
如不服本判決應於收受判決後10日內向本院提出上訴書狀，並應
敘述具體理由；其未敘述上訴理由者，應於上訴期間屆滿後20日
內向本院補提理由書（均須按他造當事人之人數附繕本）「切勿
逕送上級法院」。
                            書記官  張竣閔
中    華    民    國   100    年    6     月    16    日
附錄本案論罪科刑法條全文：
中華民國刑法第216條：
行使第210 條至第215 條之文書者，依偽造、變造文書或登載不
實事項或使登載不實事項之規定處斷。
中華民國刑法第210條：
偽造、變造私文書，足以生損害於公眾或他人者，處5 年以下有
期徒刑。
中華民國刑法第217條：
偽造印章、印文或署押，足以生損害於公眾或他人者，處3 年以
下有期徒刑。
盜用印章、印文或署押，足以生損害於公眾或他人者，亦同。
附表：
┌─┬─────────┬─────────┬───────┬──────┐
│編│文  書  名  稱    │被告偽造之署押    │ 偽 造欄位    │ 備   註    │
│號│                  │（含簽名及指印）  │              │            │
├─┼─────────┼─────────┼───────┼──────┤
│一│永笙汽車租賃有限公│偽造「王根源」之簽│親筆簽名欄、承│99年度偵字第│
│  │司小客車租賃定型化│名3 枚            │租人親筆簽名欄│10924 號偵查│
│  │契約書（98年12月25│                  │、承租人欄    │卷第74、75頁│
│  │日）              │                  │              │            │
├─┼─────────┼─────────┼───────┼──────┤
│二│永笙汽車租賃有限公│偽造「王根源」之簽│租車人簽名欄  │同上偵查卷第│
│  │司汽車出租單（98年│名1 枚            │              │71頁        │
│  │12月25日）        │                  │              │            │
├─┼─────────┼─────────┼───────┼──────┤
│三│永笙汽車租賃有限公│偽造「王根源」之簽│親筆簽名欄、承│同上偵查卷第│
│  │司小客車租賃定型化│名2 枚            │租人親筆簽名欄│53頁        │
│  │契約書（99年元月8 │                  │              │            │
│  │日）              │                  │              │            │
├─┼─────────┼─────────┼───────┼──────┤
│四│道路交通事故現場圖│偽造「王根源」之簽│空白處        │同上偵查卷第│
│  │                  │名1 枚            │              │19頁        │
├─┼─────────┼─────────┼───────┼──────┤
│五│臺北市政府警察局交│偽造「王根源」之簽│被詢問人欄    │同上偵查卷第│
│  │通事故談話紀錄表  │名1 枚            │              │21頁        │
└─┴─────────┴─────────┴───────┴──────┘